【裁判字號】    97,訴,1893
【裁判日期】    980226
【裁判案由】    虛報進口貨物產地
【裁判全文】
臺北高等行政法院判決
                                      97年度訴字第1893號
                              .
原      告  華祺股份有限公司
代  表  人  甲○
被      告  財政部基隆關稅局
代  表  人  呂財益（局長）
訴訟代理人  丙○○
            丁○○
            乙○○
上列當事人間因虛報進口貨物產地事件，原告不服財政部中華民
國97年5月23日台財訴字第09700144250號訴願決定，提起行政訴
訟。本院判決如下：
    主  文
原告之訴駁回。
訴訟費用由原告負擔。
    事  實
一、事實概要：
    原告委由誠利報關有限公司於96年1 月15日向被告報運進口
    香港產製WHEAT CEREAL及3 IN 1 INSTANT CEREAL 等貨物1
    批( 進口報單號碼：第AA/95/6756/0005 號) ，報列貨品分
    類號列第1901.90.99.00-1 號，輸入規定為MWO(即大陸物品
    不准輸入) ；經查驗結果，未能確認產地，准依關稅法第18
    條第3 項第3 款規定，由原告繳納保證金先予放行；嗣經事
    後查核結果，來貨產地為中國大陸，且核屬尚未經經濟部公
    告准許輸入之大陸物品，認原告涉有虛報進口貨物產地，逃
    避管制情事，依海關緝私條例第37條第3 項轉據同條例第36
    條第1 項、第3 項規定，處貨價1 倍罰鍰計新臺幣( 下同)
    431,154 元，併沒入其貨物，惟裁處前貨物已放行，致不能
    裁處沒入，乃就此部分依行政罰法第23條第1 項規定，裁處
    沒入其物之價額431,154 元，合計處862,308 元，並依海關
    緝私條例第44條、加值型及非加值型營業稅法( 下稱營業稅
    法) 第51條、貿易法第21條第1 項規定，追徵進口稅費計
    157,543 元（包括進口稅129,346 元、營業稅28,025元、推
    廣貿易服務費172 元）。原告不服，申請復查，未獲變更，
    提起訴願，亦遭駁回，遂向本院提起本件行政訴訟。
二、兩造聲明：
    (一)原告聲明：
      1.訴願決定、復查決定及原處分均撤銷。
      2.訴訟費用由被告負擔。
    (二)被告聲明：
      1.駁回原告之訴。
      2.訴訟費用由原告負擔。
三、兩造陳述：
    (一)原告經合法通知未於準備程序及言詞辯論期日到場，依其
      起訴書狀所載：
      1.經查，海豐縣豐成食品有限公司之營運項目為：收購、
        加工、銷售李仔、梅子、橄欖、青楊梅、金吉等農產品
        和涼果、豬牛肉製品、糕點、糖果、餅食原材料、制品
        ，由此可知中國豐成公司並無任何加工、銷售麥片之經
        營，何來被告所言經網路查得該公司設廠於中國廣東省
        海豐縣。再者，海豐縣豐成食品有限公司之英文名稱為
        Haifeng Fengchen Food Co.,Ltd.，與香港豐成公司
        FONG CHEN FOODS(HONG KONG) COMPANY不同，被告將兩
        公司視為同一公司主體，顯屬無據。
      2.觀諸系爭買賣契約、發票及進口報關等相關文件，足以
        認定系爭貨物係香港豐成公司售予原告；再者，香港豐
        成公司出具其來源機關證明予原告，原告合理信賴出口
        商並無違反法令之行為，且原告已盡相當之注意義務，
        則原告對於本件違章行為，實不具故意或過失之主觀要
        件，被告裁處原告罰鍰即於法不合云云。
      3.提出系爭進口報單、商業發票、重量明細、本件原處分
        、復查決定書及訴願決定書、海豐縣豐成食品有限公司
        基本資料、香港豐成公司之合約及商業發票等件影本為
        證。
    (二)被告主張：
      1.經查，本件原申報產地為香港，經被告查驗結果，系爭
        貨物之產地係以浮貼方式標示產地，核與一般國際貿易
        常情有違；經被告自網路上查得賣方豐成食品公司設廠
        於中國廣東省海豐縣；又被告函請原告提供產地證明書
        、買賣契約書及出口製造商名稱、地址及原廠產品型錄
        等文件，俾供查核產地參考，惟原告函復僅略稱：雖已
        向國外廠商索取相關文件，惟賣方回覆，由於貨物業已
        出口，無法獲得產地證明等相關文件，僅能提供買賣契
        約供參等語（原處分卷1附件3）。據此，被告依查得之
        既有事證及地緣關係，認定本件系爭貨物產地為中國大
        陸，尚非無據。
      2.次查，被告嗣檢具貨樣及相關資料送請財政部關稅總局
        進口貨物原產地認定委員會鑑認產地，經參據被告查核
        結果及專家諮詢意見等綜合研判而為鑑定結果，系爭來
        貨原產地為中國大陸，此有財政部關稅總局96年9 月26
        日台總局認字第0961019177號函附被告卷可稽（原處分
        卷1 附件7 ）。按原產地認定委員會為大陸物品之法定
        權責鑑定機關，該委員會係由學者、專家及社會公正人
        士所組成，其所為之鑑定結果自具正確性及公信力。
      3.又查，原告提起訴願時，復主張系爭貨物係由賣方豐成
        (香港)食品公司向新加坡製造商期偉合記食品製造私人
        有限公司購入後，再轉售予原告云云，為審慎計，被告
        復函請駐外單位協查結果函復略以：星商表示其完全不
        認識豐成（香港）食品公司亦未與其有任何商業來往，
        併確認來函所附文件均非渠所簽發；及豐成（香港）食
        品公司未回應本案相關資料，又據郵件派遞通知書簽收
        顯示，收件公司為英寶行「ENGLANDBOUGH
        INTERNATIONAL LIMITED 」，且致電豐成( 香港) 食品
        公司發票所載之電話號碼查詢，據接聽人告稱，該號碼
        屬於英寶行所使用，係經營物流業務，並無豐成（香港
        ）食品公司，對該公司輸銷貨物往台灣等事宜也不知悉
        等情，此有駐新加坡代表處經濟組於97年1 月18日星經
        字第09700100470 號函（原處分卷2 附件3 ）及遠東貿
        易服務中心駐香港辦事處於97年2 月22日港發經字第
        09700801930 號函（原處分卷2 附件4 ）附卷可稽，足
        證原告所稱本件系爭貨物係由香港賣方向星商期偉合記
        食品製造私人有限公司購入後，再轉售予原告乙節，與
        事實不符，自無足採。
      4.另查，依國際貿易實務，買賣雙方對成交貨物之名稱、
        數量、價格、產地等，於成交時即有約定，並應按約定
        之貨物交運，原告以國際貿易為業，對於系爭貨物係屬
        尚未經經濟部公告准許輸入之大陸物品，應知之甚詳，
        於向鄰近中國大陸之香港地區進口系爭貨物，基於地緣
        關係，即應注意於買賣契約中明確約定不得交運中國大
        陸產製品，並確實查明貨物之來源，據實申報，以免違
        規受罰。原告未善盡注意與誠實申報義務，致生虛報進
        口貨物產地，逃避管制之違章情事，縱非故意，亦難謂
        無過失，自不能解免應負之行政罰責等語。
    理  由
一、本件原告受合法通知，無正當理由未於98年2 月12日上午言
    詞辯論時到場，核無民事訴訟法第386 條各款所列情形，爰
    依行政訴訟法第218 條準用民事訴訟法第385 條第1 項前段
    之規定，由被告聲請而為一造辯論判決。
二、按「報運貨物進口而有下列情事之一者，得視情節輕重，處
    以…：一、虛報所運貨物之名稱、數量或重量。二、虛報所
    運貨物之品質、價值或規格。三、繳驗偽造、變造或不實之
    發票或憑證。四、其他違法行為。」；「有前2 項情事之一
    而涉及逃避管制者，依前條第1 項及第3 項規定論處。」；
    「私運貨物進口、出口或經營私運貨物者，處貨價1 倍至3
    倍之罰鍰。」；「前2 項私運貨物沒入之。」，海關緝私條
    例第37條第1 項、第3 項、第36條第1 項、第3 項各定有明
    文。次按「貨物進口時，應徵之營業稅，由海關代徵之；其
    徵收及行政救濟程序，準用關稅法及海關緝私條例之規定辦
    理。」；「納稅義務人，有左列情形之一者，除追繳稅款外
    ，按所漏稅額處1 倍至10倍罰鍰，並得停止其營業：一、…
    七、其他有漏稅事實者。」，營業稅法第41條、第51條第7
    款復設有規定。又按「得沒入之物，受處罰者或前條物之所
    有人於受裁處沒入前，予以處分、使用或以他法致不能裁處
    沒入者，得裁處沒入其物之價額；其致物之價值減損者，得
    裁處沒入其物及減損之差額。」，行政罰法第23條第1 項定
    有明文。復按「為拓展貿易，因應貿易情事，支援貿易活動
    ，主管機關得設立推廣貿易基金，就出進口人輸出入之貨品
    ，由海關統一收取最高不超過輸出入貨品價格萬分之4.25之
    推廣貿易服務費。…」，貿易法第21條第1 項前段亦設有規
    定。又進口非屬「台灣地區與大陸地區貿易許可辦法」第7
    條規定准許輸入之大陸地區物品者，即構成進口禁止輸入之
    物品而涉及逃避管制之違章行為，合先敘明。
三、前揭事實概要所載各情，為兩造所不爭，且有上開各該文件
    、原處分、復查決定書及訴願決定書等件影本附原處分卷及
    訴願機關卷可稽。茲依前述兩造主張之意旨，就下列各點敘
    明判決之理由。
四、原告涉有虛報進口貨物產地，逃避管制之違章情事：
    (一)經查，本件原告報運進口之系爭WHEAT CEREAL及3 IN 1
      INSTANT CEREAL等貨物1 批，原申報產地為香港（原處分
      卷1 附件1 ），經被告查驗結果，系爭貨物之產地係以浮
      貼方式標示產地，核與一般國際貿易常情有違；經被告自
      網路上查得賣方豐成食品公司設廠於中國廣東省海豐縣（
      原處分卷1 附件2 ）。又被告函請原告提供產地證明書、
      買賣契約書及出口製造商名稱、地址及原廠產品型錄等文
      件，俾供查核產地參考，惟原告函復僅略稱：雖已向國外
      廠商索取相關文件，惟賣方回覆，由於貨物業已出口，無
      法獲得產地證明等相關文件，僅能提供買賣契約供參云云
      （原處分卷1 附件3 ）。原告申報系爭貨物產地為香港云
      云，因乏實據，即非可信。
    (二)又原告提起訴願時主張系爭貨物係由賣方豐成(香 港) 食
      品公司向新加坡製造商期偉合記食品製造私人有限公司購
      入後，再轉售予原告云云。而被告復函請駐外單位駐新加
      坡代表處經濟組協查結果函復略以：星商表示其完全不認
      識香港商豐成食品公司亦未與其有任何商業來往，併確認
      來函所附文件均非渠所簽發等語，有駐新加坡代表處經濟
      組97年1 月18日星經字第09700100470 號函（原處分卷2
      附件3 ）可稽；及函請駐外單位遠東貿易服務中心駐香港
      辦事處協查結果函復略以：香港商豐成食品公司未回應本
      案相關資料，又據郵件派遞通知書簽收顯示，收件公司為
      英寶行「ENGLANDBOUGH INTERNATIONAL LIMITED」，且自
      香港商豐成食品公司發票所載之電話號碼查詢，據接聽人
      告稱，該號碼屬於英寶行所使用，係經營物流業務，並無
      香港商豐成食品公司，對該公司輸銷貨物往台灣等事宜也
      不知悉等語，有遠東貿易服務中心駐香港辦事處97年2 月
      22日港發經字第09700801930 號函（原處分卷2 附件4）
      可證；故原告所稱本件系爭貨物係由香港賣方向星商期偉
      合記食品製造私人有限公司購入後，再轉售予原告云云，
      亦與事實不符，不足為採。
    (三)再者，被告檢具系爭貨物貨樣及相關資料送請財政部關稅
      總局進口貨物原產地認定委員會鑑認產地，經參據被告查
      核結果及專家諮詢意見等綜合研判而為鑑定結果，系爭來
      貨原產地為中國大陸等情，有財政部關稅總局96年9 月26
      日台總局認字第0961019177號函（原處分卷1 附件7 ）可
      稽；且系爭貨物並未禁止從大陸以外地區進口。是以本件
      被告依查得事證，核認本件系爭貨物產地為中國大陸，並
      無不合。
五、被告所為罰鍰及追徵進口稅費之處分，並無違誤：
    (一)承上所述，原告報運進口系爭貨物，涉有虛報進口貨物產
      地，逃避管制之違章情事，被告依海關緝私條例第37條第
      3 項轉據同條例第36條第1 項、第3 項規定，處貨價1 倍
      罰鍰計431,154 元，併沒入其貨物，惟裁處前貨物已放行
      ，致不能裁處沒入，乃就此部分依行政罰法第23條第1 項
      規定，裁處沒入其物之價額431,154 元，合計處862,308
      元，並依海關緝私條例第44條、營業稅法第51條、貿易法
      第21條第1 項規定，追徵進口稅費計157,543 元（包括進
      口稅129,346 元、營業稅28,025元、推廣貿易服務費172
      元）（原處分卷1 附件4 ），並無違誤。
    (二)原告主張本件其無故意或過失，不應受罰云云。經查，原
      告從事國際貿易業務，對於系爭貨物係屬尚未經經濟部公
      告准許輸入之大陸物品，自不得諉為不知。其進口系爭貨
      物，應注意查明貨物來源，據實申報，以免觸法。惟其未
      注意查明申報，致生虛報進口貨物產地，逃避管制之違章
      情事，縱非故意，亦難謂無過失，自應依法論處。原告上
      開主張，核不足採。
六、從而，被告以原告涉有虛報進口貨物產地，逃避管制之違章
    情事，所為罰鍰及追徵進口稅費之處分，於法並無違誤。復
    查及訴願決定遞予維持，亦無不合。原告徒執前詞，訴請撤
    銷，為無理由，應予駁回。
據上論結，本件原告之訴為無理由，依行政訴訟法第98條第1 項
前段、第218 條，民事訴訟法第385 條第1 項前段，判決如主文
。
中    華    民    國    98    年     2    月   26     日
                  臺北高等行政法院第七庭
                            審判長法  官  林樹埔
                                  法  官  林玫君
                                  法  官  蕭忠仁
上為正本係照原本作成。
如不服本判決，應於送達後20日內，向本院提出上訴狀並表明上
訴理由，如於本判決宣示後送達前提起上訴者，應於判決送達後
20日內補提上訴理由書（須按他造人數附繕本）。
中    華    民    國    98    年     2    月   26     日
                                  書記官  蕭純純


司法院資訊處製作；財團法人民間司法改革基金會備份。
